臺灣高雄地方法院民事裁定　　　　　　　94年度財管字第47號
聲　請　人　國泰世華商業銀行股份有限公司
法定代理人　乙○○
代　理　人　甲○○
上聲請人聲請選任被繼承人許民枝之遺產管理人事件，本院裁定
如下：
  主  文
選任林夙慧律師（身分證統一編號：Ｚ000000000號）為被繼承人
許民枝（女性，民國○○年○ 月○○日生，民國93年12月24日死亡，
身分證統一編號：Ｚ000000000號，生前戶籍地：高雄市前鎮區○
○○路139 號十二樓之6）之 遺產管理人。
程序費用由被繼承人許民枝之遺產負擔。
  理  由
一、本件聲請意旨略以：被繼承人許民枝（女性，民國○○年○ 月
    ○○日生，93年12月24日死亡，身分證統一編號：Ｚ000000000
     號 ，生前戶籍地：高雄市前鎮區○○○路139 號十二樓之
    6）生 前向聲請人舉債，尚積欠本金新臺幣114 萬3275元及
    利息、違約金等款項未清償。茲因被繼承人之法定繼承人全
    體均已拋棄繼承，亦未依民法第1177條規定選定遺產管理人
    ，致聲請人之債權無法行使，亦無法進行追索債務之強制執
    行程序，為保障聲請人之權益，爰依非訟事件法第78條第1
    項前段規定，聲請指定上開被繼承人之遺產管理人等語。
二、按繼承開始時，繼承人之有無不明者，由親屬會議於1 個月
    內選定遺產管理人，並將繼承開始及選定遺產管理人之事由
    ，向法院報明；無親屬會議或親屬會議未於前條所定期限內
    選定遺產管理人者，利害關係人或檢察官，得聲請法院選任
    遺產管理人，並由法院依前項規定為公示催告。民法第1177
    條及第1178條第2 項分別定有明文。
三、經查，聲請人上開主張，業據其提出貸款契約、他項權利證
    明書、抵押權設定約定書、土地及建物登記謄本、被繼承人
    繼承系統表、本院94年度繼字第183 、467 、497 、726 號
    拋棄繼承事件准予備查函暨拋棄繼承人戶籍謄本等相關資料
    為證，經核相符，自堪信為真實。是以被繼承人許民枝既無
    任何繼承人，其親屬會議亦未於法定期限內選定遺產管理人
    ，核與上揭民法第1178條規定相符，故聲請人聲請選任被繼
    承人許民枝之遺產管理人，洵屬合法有據。
四、次按選任遺產管理人，法院有裁量權，應依職權選任適當之
    人為遺產管理人，如經選任確定，即有擔任遺產管理人之義
    務，而選任遺產管理人須考慮其適切性，應以熟悉相關法律
    程序，並對遺產宜債情況瞭解較深，且對遺產之管理亦能為
    公平處理者為優先選任。雖民法第1185條規定，無繼承人承
    認繼承時，其遺產於清償債權，並交付遺贈物後，如有賸餘
    ，歸屬國庫，然無論有無賸餘，財政部國有財產局並不因此
    當然應為無人承認之繼承之遺產管理人，蓋國有財產局為公
    產管理機關，綜理國有財產業務，國有財產係全體國民所有
    ，自應維護全體國民財產之權益，惟於辦理被繼承人遺產管
    理事務期間，須由國庫墊付各項費用，形同以國民全體之財
    產填補該費用，是若非確無適當之人為遺產管理人，遽然由
    國有財產局擔任遺產管理人，則不僅國庫將遭受損害，亦有
    違社會公平正義原則，故不宜一概選任國有財產局為遺產管
    理人。至繼承人與被繼承人關係密切，對被繼承人財產狀況
    亦可能較為清楚，且繼承人既已拋棄繼承，要不致有利害偏
    頗之虞，故在繼承人拋棄繼承，致繼承人有無不明，選任遺
    產管理人時，茍無其他不適任因素，固宜就與被繼承人關係
    親近，且有處理事理能力之成年人間選任之，始符公平，惟
    擔任遺產管理人須熟悉相關法律程序，否則尚有稅捐相關法
    令之罰責，實非一般親屬或其中受有高等教育之知識份子卻
    不具遺產管理相關知識之人必然可勝任，如強令無管理意願
    之被繼承人親屬擔任遺產管理人，不僅陷該任遺產管理之人
    稍有不慎即涉罰責，並徒惹民怨。
五、故本院審酌，被繼承人許民枝之子女、孫子女、父母及兄弟
    姊妹等全體繼承人均已依法拋棄繼承，本院為明瞭上開親屬
    是否具備相當能力可勝任遺產管理人職務及意願如何，前曾
    發文徵詢，然始終未見覆，而渠等既均已拋棄繼承，應均不
    願與被繼承人遺產遺債有所牽連，且其等能力及意願既均不
    明，自不宜率爾選任之。另財政部國有財產局台灣南區辦事
    處亦非當然應為無人承認之繼承之遺產管理人，前已敘明，
    且復經該處具狀陳明本件被繼承人之遺債有大於遺產之虞，
    以前段理由表明不適宜擔任遺產管理人相關意旨，故為避免
    國有財產局代管遺產所生之管理費用無法由被繼承人遺產歸
    墊，導致利用全民資源負擔個人私務之支出，認亦不宜選任
    國有財產局擔任本件遺產管理人。有鑑於具備律師身分之人
    ，不但具有法律規定之相關專業知識，行止亦受律師法之規
    範，倘無其他不適任原因，當為適任人選，而林夙慧律師（
    身分證統一編號：Ｚ000000000號）係向高雄律師公會登記願
    意擔任遺產管理人之人員，此有高雄律師公會登錄律師願意
    擔任遺產管理人名單1 份在卷足稽，經電詢其本人亦明確表
    示願意擔任本件被繼承人之遺產管理人，並提供學經歷資料
    供參，茲以林夙慧律師為國內大學法律科系畢業，於80年間
    通過律師高考及格，執行律師業務已13年，復任高雄縣家庭
    暴力防治委員、高雄市政府訴願審議委員會委員等相關職務
    ，核其學識及專業經驗，應能勝任遺產管理人職務，誠為妥
    適人選。從而，爰選任林夙慧律師擔任本件被繼承人許民枝
    之遺產管理人，負責處理有關被繼承人之遺產遺債事宜。
六、依民法第1150條前段，裁定如主文。
中　　華　　民　　國　　94　　年　　7 　　月　　29　　日
                  家事法庭法　官　陳淑卿
上為正本係照原本作成。
如對本裁定抗告須於裁定送達後10日內向本院提出抗告狀。
中　　華　　民　　國　　94　　年　　7 　　月　　29　　日
                          書記官　王少玲
